臺灣高雄地方法院刑事判決　　　　　　 93年度交訴字第115號
公　訴　人　臺灣高雄地方法院檢察署檢察官
被　　　告　乙○○　男　30歲.
上列被告因公共危險等案件，經檢察官提起公訴（93年度偵字第
12285號），本院判決如下：
    主  文
乙○○因過失傷害人，處有期徒刑肆月；又駕駛動力交通工具肇
事，致人傷而逃逸，處有期徒刑玖月。應執行有期徒刑壹年。
    事  實
一、乙○○未考領普通小型車駕駛執照，於民國93年3 月11日18
    時許，駕駛牌照號碼4312-FC 號自用小客車，沿高雄縣林園
    鄉○○○道路由北向南方向行駛，行經該產業道路與鳳林路
    三段之無號誌交岔路口時，原應注意車前狀況，隨時採取必
    要之安全措施，而依當時天候晴朗、有暮光、柏油路面乾燥
    、無缺陷、道路無障礙物、視距良好等情形，並無不能注意
    之情事，乙○○竟疏未注意車前狀況，貿然以時速40公里之
    速度繼續行駛通過上開交岔路口，適考領有重型機車駕駛執
    照之戊○○騎乘牌照號碼MZ6-597 號重型機車沿堤防邊產業
    道路由東往西方向行駛至上開交岔路口，乙○○因閃避不及
    ，其駕駛之自用小客車前車頭乃撞擊戊○○所騎乘之機車右
    側，戊○○因而人車倒地，並受有右脛骨、腓骨骨折、臉部
    撕裂傷10公分等傷害。詎乙○○駕駛動力交通工具肇事，致
    戊○○受有前揭傷害後，竟未下車採取救護行為以及報警處
    理，即逕自駕駛前開小客車逃逸，嗣經警方到場處理，因乙○○駕駛前開小客車肇事後，遺留車牌及標緻圖飾各一面在
    肇事現場，經警追查前開小客車之車主及使用人後，始循線
    查獲。
二、案經戊○○訴由高雄縣政府警察局林園分局報告臺灣高雄地
    方法院檢察署檢察官偵查起訴。
    理  由
壹、程序方面：
    按「被告以外之人於審判中有下列情形之一，其於檢察事務
    官、司法警察官或司法警察調查中所為之陳述，經證明具有
    可信之特別情況，且為證明犯罪事實之存否所必要者，得為
    證據：(三)滯留國外或所在不明而無法傳喚或傳喚不到者」，
    刑事訴訟法第159 條之3 定有明文。被告乙○○爭執證人己○○於93年5 月18日警詢所為陳述之證據能力，因證人己○○於本院審理期間，經合法傳喚及派警拘提，均未到案，而
    證人己○○係警方經由追查、詢問證人即牌照號碼4312-FC
    自用小客車車主林豊燦後，始循線通知到案接受詢問。警方
    再依證人己○○之陳述，通知被告到案說明，足見警方蒐證
    之初，並未預設特定人為犯罪嫌疑人，而係循線過濾所有可
    能之涉案人，堪認證人己○○於警局接受詢問時，應不致遭
    受警員不當暗示或誘導，而具有特別可信之情況，是證人己○○於警詢所為陳述，應具有證據能力，合先敘明。
貳、實體方面：
一、訊據乙○○矢口否認過失傷害及肇事逃逸犯行，辯稱：案發
    當天伊並未駕駛4312-FC 號自用小客車與戊○○發生道路交
    通事故，伊之所以於警詢及偵查中坦承過失傷害及肇事逃逸
    ，係因己○○答應給予伊報酬，伊始頂替己○○扛罪云云。
二、經查：
  (一)上揭過失傷害及肇事逃逸之犯罪事實，業據被告迭於警詢及
    偵查中供稱：「93年3 月11日18時許，在高雄縣林園鄉○○
    村○○路○段與產業道路口，我駕駛4312-FC 號自用小客車
    沿林園鄉○○○道路北向南，往潭平路方向行駛，行經與鳳
    林路三段路口時，因路口樹木太多擋到我的視線，所以未注
    意機車騎士，致發生車禍」、「（問：當時你有無下車查看
    傷者或報警處理？）答：均沒有，因為案發當時我很害怕，
    所以才馬上駕車逃逸」、「（問：經過情形？）答：我開車
    沿鳳林路三段北向南行駛，撞倒被害人後，我嚇到就跑」、
    「（問：撞到你有無下車查看被害人？）答：沒有。因為當
    時我很害怕就把車開走」等語不諱（見警卷第8 頁反面、93
    年度偵字第12285 號偵查卷第11頁），核與證人即告訴人戊○○、警員丙○○證述情節相符，並有道路交通事故現場蒐
    證照片十二幀、牌照號碼4312-FC 號自用小客車照片四幀，
    以及道路交通事故現場圖、道路交通事故調查報告表、公路
    監理電子閘門證號查詢汽車駕駛人、重型機車駕駛執照各一
    紙附卷可稽，復有牌照號碼4312-FC 號自用小客車之車牌、
    標緻圖飾各一面扣案可憑。又按汽車行駛時，駕駛人應隨時
    注意車前狀況，並隨時採取必要之安全措施，道路交通安全
    規則第94條第3 項定有明文，被告駕車時本應負有前揭注意
    義務，而依當時客觀情形，天候晴有暮光，柏油路面乾燥無
    缺陷，道路無障礙物，視距良好等情，有上述道路交通事故
    調查報告表一紙可證，並無不能注意之情事，被告竟疏未注
    意車前狀況，因而肇致本件道路交通事故，致使證人戊○○
    受傷，足認被告就本件道路交通事故之發生，具有過失。而
    證人戊○○因本件道路交通事故受有右脛骨、腓骨骨折、臉
    部撕裂傷10公分等傷害，有高雄醫學大學附設中和紀念醫院
    93年3 月17日診斷證明書一紙附卷可佐，足認被告未盡前揭
    注意義務而肇事與被害人受傷間顯有相當因果關係。本案事
    證明確，被告過失傷害及肇事逃逸之犯行，均堪認定。
  (二)被告雖於警詢時辯稱：當時係因路口樹木太多，擋住其視線
    而未發現證人戊○○騎乘之重型機車云云，然觀諸附卷照片
    顯示，該交岔路口北向南產業道路左方，確種植樹木，惟數
    量不多，應不致妨礙駕駛人之視線，被告辯稱：樹木擋住其
    視線云云，尚非真實，參以被告於警詢時之辯解，與其於偵
    訊時供稱：因路上雜草太高擋住我的視線云云，亦不相符，
    益證被告前揭所辯，無非臨訟卸責之詞，不足採信。
  (三)被告於本院審理時，另改稱：伊係因證人己○○答應給予一
    定之報酬，始為證人己○○頂罪而坦承駕車肇事逃逸云云。
    惟被告當時係因己○○允諾給予多少之代價，始為證人己○○承擔本件刑責，以及證人己○○有無約定何時交付報酬乙
    事，被告則語焉不詳，供稱：「（問：他要給你多少錢？）
    答：我們沒有談」、「（問：己○○有無說何時要給你錢？
    ）答：他說我幫他頂罪後給，但我不確定時間」云云（見本
    院卷第205 頁），審酌刑罰係屬國家對個人最嚴厲之制裁，
    犯罪行為人通常均會遭受剝奪自由之後果，若未給予相當之
    利益，斷無可能輕易答允他人代為承擔刑責，以被告為成年
    人之智識及生活閱歷，自無可能不知刑罰之嚴厲性，是被告
    辯稱其未與證人己○○約定以何種代價代為承擔刑責，已然
    有違常情，猶有甚者，被告辯稱其未曾與證人己○○約定何
    時應支付其代為承擔刑責之報酬，更屬難以想像。況且，被
    告己○○有施用毒品之惡習，並無正當之職業收入等情，除
    據證人即查獲本件警員甲○○證述屬實外（見本院卷第165
    頁），復為被告所自承（見本院卷第205 頁），足見被告對
    於證人己○○經濟狀況並非良好之情形，已有所認識，豈有
    可能僅因證人己○○口頭承諾，即同意為證人己○○承擔刑
    責之理！參以，被告於93年6 月13日接受警詢時，證人甲○○即特別補充詢問被告是否為證人己○○承擔刑事責任，但
    被告仍陳稱表示是其駕駛自用小客車肇事無誤，並非替己○○承擔刑事責任，嗣於同年7 月6 日偵查時，被告仍供稱駕
    車肇事逃逸之事實等情，亦經證人甲○○證述明確（見本院
    卷第164 頁），並有警詢筆錄、偵訊筆錄各一份在卷可佐，
    若被告果真係替證人己○○承擔刑責，始自白肇事逃逸之犯
    行，則被告於接受警詢時，既經警員提醒、質疑是否為他人
    承擔刑責，並於相隔約三週後，至臺灣高雄地方法院檢察署
    接受偵訊時，證人己○○仍未支付其承擔刑責之報酬，衡情
    被告於檢察官偵訊時，應無在證人己○○未提供任何擔保支
    付報酬之情況下，而願繼續為證人己○○承擔刑責之可能，
    是被告於檢察官訊問時，仍自白肇事逃逸犯行，堪認係屬實
    情。
  (四)綜上所述，被告所辯，不足採信，本案事證明確，被告上揭
    過失傷害及肇事逃逸犯行，應予依法論科。
三、核被告所為，係犯刑法第284 條第1 項前段之過失傷害罪及
    同法第185 條之4 之肇事致人受傷而逃逸罪。被告所犯上開
    二罪，犯意各別，罪名互異，應予分論併罰。又被告於本件
    肇事時未考領有普通小型車駕駛執照，已據被告供承在卷（
    見本院卷第14頁），並有證號查詢汽車駕駛人資料表一份附
    卷可佐，是被告無照駕駛自用小客車，因而致人受傷，依法
    應負刑事責任，應依道路交通管理處罰條例第86條第1 項之
    規定加重其刑。爰審酌被告因違反道路交通安全規則而肇事
    ，不僅造成證人戊○○受有右脛骨、腓骨骨折、臉部撕裂傷
    10公分等傷害，並於肇事後仍駕車逃逸，未對戊○○施以必
    要之救護，行為惡性非輕，且被告於本院審理時，翻異前詞
    ，飾詞否認犯行，顯無悔意，對於證人戊○○因本件道路交
    通事故所受之損害，亦未為任何之賠償等一切情狀，量處如
    主文所示之刑，並定應執行刑，以資懲儆。
據上論斷，應依刑事訴訟法第299 條第1 項前段，刑法第284 條
第1 項、第185 條之4 、第51條第5 款，道路交通管理處罰條例
第86條第1 項，罰金罰鍰提高標準條例第1 條，判決如主文。
本案經檢察官丁○○到庭執行職務。
中　　華　　民　　國　　94　　年　　5 　　月　　2 　　日
                      交通法庭  審判長法　官  徐美麗
                                      法  官  鄭詠仁
                                      法  官  高增泓
以上正本證明與原本無異。
如不服本判決，應於送達後10日內，向本院提出上訴狀。
中　　華　　民　　國　　94　　年　　5 　　月　　3　 　日
                                      書記官  林慧芬
附錄本案論罪科刑法條全文：
刑法第284條
因過失傷害人者，處6 月以下有期徒刑、拘役或5 百元以下罰金
，致重傷者，處1 年以下有期徒刑、拘役或5 百元以下罰金。
從事業務之人，因業務上之過失傷害人者，處1 年以下有期徒刑
、拘役或1 千元以下罰金，致重傷者，處 3 年以下有期徒刑、
 拘役或 2 千元以下罰金。
刑法第185條之4
駕駛動力交通工具肇事，致人死傷而逃逸者，處6 月以上5 年以
下有期徒刑。
